臺灣高雄地方法院刑事判決　　　　　　 96年度交易字第593號
公　訴　人　臺灣高雄地方法院檢察署檢察官
被　　　告　戊○
選任辯護人　李衍志律師
上列被告因過失致死案件，經檢察官提起公訴（96年度偵續字第
133 號），本院判決如下：
    主  文
戊○過失致人於死，處有期徒刑拾月，減為有期徒刑伍月，如易
科罰金，以新臺幣壹仟元折算壹日。
    事  實
一、戊○考領有普通小型車之駕駛執照，於民國95年8 月31日凌
    晨0 時35分許，駕駛車牌號碼TZ－2980號自小客車沿高速公
    路便道由北向南行駛，至高速公路便道與五甲二路交岔口時
    ，其行進應遵守燈光號誌，而依當時天候晴、夜間有照明、
    路面乾燥無缺陷，且依其智識、經驗及能力並無不能注意之
    情事，竟疏未注意及此，於高速公路便道之燈號為紅燈，五
    甲二路之交通燈光號誌為黃燈時，即自高速公路便道貿然闖
    越紅燈強行通過上開路口，且未減速察看四周來車，此時適
    有歐陽俊酒後（公共危險部分另為不起訴處分）未戴安全帽
    ，無照騎乘車牌號碼CL7-209 號重型機車，沿五甲二路東向
    西方向行經該路口，歐陽俊駕駛之機車遂撞擊戊○強行通過
    之左後車門處，致歐陽俊人車倒地經送醫後，於同年9 月1
    日上午9 時50分仍因頭部外傷、顱內出血而不治身亡。
二、案經歐陽俊之父丙○○訴請高雄縣政府警察局鳳山分局報告
    報告臺灣高雄地方法院檢察署檢察官偵查起訴。
    理  由
壹、證據能力部分：
一、按被告以外之人於偵查中向檢察官所為之陳述，除顯有不可
    信之情況者外，得為證據。刑事訴訟法第159 條之1 第2 項
    定有明文。被告以外之人於偵查中向檢察官所為陳述，雖為
    審判外之陳述，然依刑事訴訟法之規定，檢察官係代表國家
    偵查犯罪、實施公訴，依法有訊問被告、證人、鑑定人權利
    之人；且於實務運作時，檢察官偵查中向被告以外之人所取
    得之陳述，原則上均能遵守法律規定，不致於違法取供，故
    可信度極高，自得為證據。本院審酌證人甲○○於偵查中向
    檢察官所為陳述，並無非法取供等非任意之陳述，亦無其他
    足認該陳述有何顯不可信之情事，且經具結，依上開規定，
    該等陳述得作為本案證據。
二、被告以外之人於審判外之陳述，雖不符前4 條之規定，而經
    當事人於審判程序同意作為證據，法院審酌該言詞陳述或書
    面陳述作成時之情況，認為適當者，亦得作為證據，刑事訴
    訟法第159 條之5 第1 項定有明文。本件被告、辯護人及檢
    察官均對本院以下所引審判外陳述等證據，均同意作為本案
    證據使用，本院審酌各該證據作成之情況，並無不法取供等
    非任意性情況，認為適當，依刑事訴訟法第159 條之5 得作
    為證據。
貳、認定事實所憑之證據及理由：
一、訊據被告戊○固坦認有於上開時地駕駛車牌號碼TZ－2980號
    自小客車與騎乘車牌號碼CL7- 209號重型機車之被害人歐陽
    俊發生碰撞，致被害人人車倒地，傷重不治死亡之事實，惟
    否認有何過失致死犯行，辯稱：伊當時是綠燈，並無闖越紅
    燈，且伊下高速公路後，該處剛好是一個死角，無法看到被
    害人，係撞倒後才看到被害人等語。惟查：
（一）被告於95年8 月31日凌晨0 時35分，駕駛車牌號碼TZ－
      2980號自小客車沿高速公路便道由北向南行駛，與騎乘車
      牌號碼CL7- 209號重型機車沿五甲二路東向西方向之被害
      人歐陽俊發生碰撞，致被害人人車倒地，經送醫後於95年
      9 月1 日上午9 時50分因頭部外傷、顱內出血傷重不治死
      亡等情，業經被告自承不諱，且有交通事故調查報告表、
      現場圖、現場照片、臺灣高雄地方法院檢察署所出具之相
      驗屍體證明書等證據為證附卷可稽（見相字卷第6 ～24頁
      ），上開事實，足堪認定。
（二）被告雖辯稱並未闖越紅燈等語，惟被告所駕駛之前揭車輛
      確因闖紅燈以致肇事一情，業據現場目擊證人甲○○於偵
      查及本院審理時證稱：伊當時係自五甲二路往鳳山方向（
      即由西向東行駛），被害人係從鳳山方向過來行駛於對向
      車道（即由東向西行駛），被告則駕駛休旅車自高速公路
      便道要下來，當時五甲二路燈號是黃燈要變紅燈，因伊有
      看到被告車子自高速公路便道開下來，伊就停下來，但被
      害人一直按喇叭沒有停，後來兩台車撞在一起，伊與被害
      人之方向是黃燈變紅燈，因此應該是被告闖紅燈等語（見
      偵查卷第21頁、本院卷第30～31頁），而證人洪儷方係因
      補貨原因偶然經過該處，且與被告、被害人均互不認識，
      亦無仇怨或利害關係，並於偵查及本院審理時具結，當不
      致需詞構陷被告，堪認其係就客觀事實證述，而與事實相
      符，足資採信。
（三）再參以證人甲○○證述：伊停等黃燈時看到被告之車輛離
      五甲二路之涵洞約有4 、5 部1,300C.C. 房車之距離，一
      方面因號誌變換，一方面看到被告自高速公路便道行駛而
      來，伊因而停下來等語（見本院卷第31、33頁），另證人
      即到場處理之員警丁○○於本院審理時證述：上開路段號
      誌，五甲路由黃燈變換至高速公路便道之綠燈，包含全紅
      時間，共有5 秒等語（見本院卷第34頁），從而，被告之
      車輛自高速公路便道由北向南經過五甲二路口，縱以時速
      40公里前進，亦不到5 秒之時間，益徵被告肇事當時之南
      北向號誌燈號仍為紅燈，而被告猶貿然駕車通行甚明，是
      被告辯稱係綠燈通行等語，顯係臨訟卸責之詞，不足採信
      。再被害人因當時一直按鳴喇叭，而為在對向停等之甲○○所特別注意，亦據甲○○於偵查及本院證述明確（見96
      年度偵續字第133 號卷第21頁、本院卷第31頁），則由高
      速公路便道北向南行駛之被告，與被害人之車道更加靠近
      ，亦不至未聽聞上開按鳴喇叭提醒行經上開路口之車輛，
      是其辯稱並未聽聞被害人按鳴之喇叭聲等語，亦為卸責之
      詞，難以採信。
（四）又按汽車行駛至交岔路口，其行進應遵守燈光號誌，道路
      交通安全規則第102 條第1 項第1 款定有明文。被告既考
      領有普通小型車駕駛執照，有其駕照影本在卷可考，對於
      前揭規定自應知悉甚詳，為其應注意之事，且依卷附道路
      交通事故調查報告表及現場照片所示，事發地點當時為夜
      間有照明之晴天，道路狀況為柏油路面乾燥無缺陷，亦無
      障礙物，視距良好等情形，且依其智識、經驗其能力並無
      任何足令其不能注意之情事，竟疏未注意燈光號誌行駛，
      ，其駕駛汽車顯有過失，灼然甚明。被告與未及煞車之被
      害人所騎乘之機車撞擊後，致被害人人車倒地，送醫急救
      仍不治死亡，其上開過失行為與被害人死亡結果間，具有
      相當因果關係甚明。至被害人雖酒後駕駛、未戴安全帽無
      照騎乘機車通過上開路口，復有血液中酒精濃度檢驗報告
      、交通事故調查報告表在卷可憑（見96年度偵字第24908
      號卷第9 、18頁）及證人即到場員警丁○○於本院證述可
      憑（見本院卷第34頁），足認被害人之駕駛行為亦有過失
      ，惟此尚不得解免被告過失罪責，附此敘明。
（五）被告雖辯稱：本件事發當時尚有不認識而在場目擊之證人
      己○○可證明伊係綠燈通行，當時伊正要前往警局作筆錄
      ，證人己○○騎機車將伊攔下，並向如有需要，可為伊作
      證，而將電話號碼抄在紙上給伊等語。然：
   (1) 被告於95年8 月31日肇事後之當日凌晨1 時59分於警詢製
      作筆錄，從未表示有證人己○○目擊及其聯絡方式以供查
      證（見警詢筆錄5 ～7 頁），迨於96年1 月4 日偵查中經
      問以可否證明其行進方向為綠燈時，其亦表示無法證明，
      但五甲二路有人在停等綠燈等語（見95年度偵字第249018
      號卷第38頁），嗣於96年6 月7 日偵查中則表示伊所述在
      五甲二路停等之證人即甲○○等語（96年度偵續字第133
      號卷第21頁），是不論檢察官為不起訴處分前或於不起訴
      處分復經再議發回偵查後，被告於偵查中均未提及有證人
      己○○之存在，是證人己○○是否確實於被告肇事當時在
      場，並抄寫號碼與被告等情，顯有可疑。
   (2) 再被告於本院審理時卻就此有利於己之證人表示捨棄傳喚
      ；而證人己○○於本院準備程序時就其通聯之電話表示為
      「0000000000」，而此一聯絡電話之訊問，係為確認證人
      己○○之聯絡方式，而由證人己○○親自陳述，當無誤記
      、刻意隱瞞或掩飾之虞，而可信其所述之聯絡方式係真實
      ，然該電話之用戶申請人卻為被告，有中華電信資料查詢
      結果在卷可稽，另被告於本院審理時供稱其聯絡電話僅為
      0000000000、0000000000、0000000000共3 門號，待本院
      提示其0000000000號行動電話與0000000000號於96年8 月
      6 日有4 筆通聯紀錄、96年8 月18日有4 筆通聯紀錄，96
      年8 月19日有30筆通聯紀錄及其他日期之眾多通聯紀錄時
      ，被告竟答稱0000000000號行動電話亦為被告所有之門號
      ，不知悉為何證人己○○表示該門號為證人己○○所有等
      語，益徵被告供稱其與己○○並不熟識，證人己○○僅為
      單純路過肇事地點，難以採信。
   (3) 從而，本院認就證人己○○之證詞顯有迴護被告之虞，及
      被告捨棄調查此對其有利之證據，參以本案事證已明，認
      無傳喚之必要，附此敘明。
（六）綜上所述，被告上開所辯，均不足採信，本件事證明確，
      被告犯行堪以認定，應依法論科。
、論罪科刑：
一、被告駕車過失肇事致人於死，核其所為，係犯刑法第276 條
    第1 項之過失致人於死罪。被告於肇事後，在未經有偵查權
    限之機關發覺前，即主動報警處理，並向到場處理之警員坦
    承其為肇事者及肇事經過，嗣並接受裁判，有高雄縣政府警
    察局交通事故肇事人自首情形紀錄表、高雄縣政府警察局指
    揮中心受理110 報案紀錄簿及到場員警丁○○於本院之證述
    在卷可憑（見95年度偵字第2490 8號卷第23、31頁、96年度
    偵續字第133 號卷第9 頁、本院卷第34頁），核與自首要件
    相符，爰依刑法第62條前段減輕其刑。
二、爰審酌被告因本件車禍造成被害人身亡，造成告訴人家庭破
    損，犯罪所生損害非輕，犯後否認犯行，甚至企圖尋找不在
    場之證人掩飾其犯行，態度不佳，雖被害人就本件車禍之發
    生亦有過失，惟被告迄今未賠償被害人家屬所受損害等一切
    情狀，量處如主文所示之刑。又被告犯罪時間在96年4 月24
    日以前，合於減刑條件，爰依中華民國96年罪犯減刑條例第
    2 條第1 項第3 款、第7 條、第9 條之規定，減其宣告刑，
    並諭知易科罰金之折算標準。
據上論斷，應依刑事訴訟法第299 條第1 項前段，刑法第276 條
第1 項、第62條前段，第41條第1項前段，中華民國96年罪犯減
刑條例第2 條第1 項第3 款、第7 條、第9 條，判決如主文。
本案經檢察官乙○○到庭執行職務。
中　　華　　民　　國　　96　　年　　9 　　月　　28　　日
                  交通法庭  審判長法　官  李代昌
                                  法  官  文昌
                                  法  官  梁淑美
以上正本證明與原本無異。
如不服本判決應於收受本判決後10日內向本院提出上訴書狀，並
應敘述具體理由，如未敘述上訴理由者，應於上訴期間屆滿後20
日內補提理由書狀於本院（均須按他造當事人之人數附繕本）「
切勿逕送上級法院」。
中　　華　　民　　國　　96　　年　　9 　　月　　28　　日
 　　　　　　　　　　　　　　　　 書記官  林麗文
附錄本案論罪法條全文
中華民國刑法第276條
（過失致死罪）
因過失致人於死者，處2 年以下有期徒刑、拘役或2 千元以下罰
金。從事業務之人，因業務上之過失犯前項之罪者，處5 年以下
有期徒刑或拘役，得併科3 千元以下罰金。
